最高法院刑事判決　　　　　　九十四年度台上字第四三七八號
　　上　訴　人　乙○○
　　　　　　　　　　　　在押.
　 　　　　　　 甲○○
　　　　　　　　　　　　2之2.
上列上訴人等因擄人勒贖等罪案件，不服台灣高等法院台中分院
中華民國九十四年五月四日第二審判決（九十四年度上訴字第一
九六號，起訴案號：台灣台中地方法院檢察署九十三年度偵字第
一一五三九、一二一０八、一二八三五號、同年度毒偵字第二二
八六號），提起上訴，本院判決如下：
    主  文
原判決關於擄人勒贖部分撤銷，發回台灣高等法院台中分院。
其他上訴駁回。
    理  由
一、撤銷發回部分（即乙○○、甲○○擄人勒贖部分）
本件原判決維持第一審論處上訴人乙○○、甲○○（下稱上訴人
等二人）以共同意圖勒贖而擄人罪刑部分之判決，駁回上訴人等
二人該部分之第二審上訴，固非無見。
惟按：(一)、法院就被告本人之案件調查共同被告時，該共同被告
準用有關人證之規定，刑事訴訟法第二百八十七條之二定有明文
。本件第一審及原審判決均以上訴人等二人於警詢及檢察官偵查
中之自白，資為認定其彼此共同犯罪之主要論證基礎之一（見原
判決理由二）。然查第一審及原審於歷次之準備程序或審判期日
，就上訴人乙○○部分調查共同被告甲○○，及就上訴人甲○○
部分調查共同被告乙○○時，均未依前開規定準用人證之調查程
序，俾使相互間立於證人之地位而為陳述，致上訴人等二人無從
對於具證人適格之他方行使正當之詰問權，其所踐行之訴訟程序
難謂適法。(二)、刑事訴訟法為保障被告之反對詰問權，排除具有
虛偽危險性之傳聞證據，以求實體真實之發見，於該法第一百五
十九條第一項明定被告以外之人於審判外之言詞或書面陳述，除
法律有規定者外，不得作為證據。原判決認定上訴人等二人有本
件犯行，係以證人梁金瓶、駱明生、張雲齊、徐金蘭於警詢或檢
察官偵查中之證言為其憑據之一（見原判決第八頁，理由二）。
然查各該證人均未於第一審或原審審理時出庭作證，其於警詢、
偵訊中之證詞，俱屬被告以外之人於審判外之陳述，原判決未說
明其符合何項法律之規定而具有證據能力，即逕採為論罪之依據
，於法亦有未合。(三)、行為後法律有變更者，適用裁判時之法律
；但裁判前之法律有利於行為人者，適用最有利於行為人之法律
，刑法第二條第一項規定甚明。經查槍砲彈藥刀械管制條例於上
訴人等二人行為後，原審判決前之民國九十四年一月二十六日修
正公布（同月二十八日生效），刪除修正前同條例第十一條關於
製造、販賣、運輸、轉讓、出租、出借、持有、寄藏或意圖販賣
而陳列其他可發射金屬或子彈具有殺傷力之各式槍砲之處罰規定
，並將之移入於修正條文第八條予以規範。本件關於擄人勒贖部
分，原判決認上訴人甲○○尚牽連觸犯持有改造手槍罪（乙○○
部分原判決係認所犯擄人勒贖與寄藏改造手槍罪應予分論併罰，
其寄藏手槍部分因提起之第三審上訴不合法，應從程序上駁回，
詳後述），有關甲○○持有改造手槍部分，原判決論以槍砲彈藥
刀械管制條例第十一條第四項之罪，而未依法為新舊法律之比較
適用，逕行判決，併有判決不適用法則之違背法令。以上或為上
訴意旨所指摘，或為本院得依職權調查之事項，應認原判決關於
上開部分有撤銷發回之原因。
二、上訴駁回部分
(一)、乙○○寄藏改造手槍部分
查第三審上訴書狀，應敘述上訴之理由，其未敘述者，得於提起
上訴後十日內補提理由書於原審法院，已逾上述期間，而於第三
審法院未判決前仍未提出上訴理由書狀者，第三審法院應以判決
駁回之，刑事訴訟法第三百八十二條第一項、第三百九十五條後
段規定甚明。本件上訴人乙○○不服原審判決，於九十四年五月
二十三日提起上訴，關於寄藏改造手槍部分（原判決認係一行為
同時觸犯寄藏改造手槍及寄藏子彈罪，從一重之寄藏改造手槍罪
處斷）並未敘述上訴理由，迄今逾期已久，於本院未判決前仍未
提出，依上開規定，其此部分之上訴自非合法，應予駁回。
(二)、乙○○施用第二級毒品部分
按刑事訴訟法第三百七十六條所列各罪之案件，經第二審判決者
，不得上訴於第三審法院，為該法條所明定。本件關於上訴人乙
○○施用第二級毒品部分，原審係維持第一審依毒品危害防制條
例第十條第二項及其他相關規定，論處乙○○以連續施用第二級
毒品罪刑部分之判決，駁回其此部分在第二審之上訴，核屬刑事
訴訟法第三百七十六條第一款之案件。依首開說明，既經第二審
判決，自不得上訴於第三審法院，上訴人乙○○竟復提起上訴，
顯為法所不許，亦應駁回。
據上論結，應依刑事訴訟法第三百九十七條、第四百零一條、第
三百九十五條，判決如主文。
中　　華　　民　　國　九十四　年　　八　　月　十二　　日
                      最高法院刑事第七庭
                          審判長法官  林　增　福
                                法官  邵　燕　玲
                                法官  張　清　埤
                                法官  陳　世　雄
                                法官  陳　朱　貴
      本件正本證明與原本無異
                                      書  記  官
中　　華　　民　　國　九十四　年　　八　　月　 十七 　日
                                                    Ｒ
